臺灣橋頭地方法院刑事判決　
111年度易字第86號
公  訴  人  臺灣橋頭地方檢察署檢察官
被      告  鍾家欣


上列被告因毀棄損壞案件，經檢察官聲請以簡易判決處刑（111
年度偵字第469號），本院認不宜以簡易判決處刑（111年度簡字
第473號），改依通常程序審理，判決如下：
    主  文
戊○○犯毀損他人物品罪，處拘役肆拾日，如易科罰金，以新臺幣
壹仟元折算壹日。
    犯罪事實
一、戊○○為乙○○之前妻、丙○○之前弟媳。戊○○於民國110年10月1
    6日17時53分許，前往丙○○位於高雄市○○區○○路000巷0號之
    住處，因乙○○、丙○○不願開門讓其帶走2名未成年子女，其
    遂基於毀損他人物品之犯意，以腳多次踹踢上址門口之不鏽
    鋼大門，致該大門凹損、無法密合而不堪用，足生損害於丙○○。
二、案經丙○○訴由高雄市政府警察局岡山分局報告臺灣橋頭地方
    檢察署檢察官偵查後聲請簡易判決處刑。
    理  由
甲、有罪部分：
壹、程序部分：
一、按被告以外之人於審判外之言詞或書面陳述，除法律有規定
    者外，不得作為證據，刑事訴訟法第159條第1項定有明文。
    告訴人丙○○於警詢及偵訊時未經具結之陳述，及證人乙○○於
    警詢時之陳述，均為被告以外之人於審判外之陳述，屬傳聞
    證據，被告戊○○於本院準備程序及審理時爭執證據能力（見
    易字卷第54、96頁），本院審酌告訴人丙○○、證人乙○○上開
    於警詢時所為陳述，並無刑事訴訟法第159條之2、第159條
    之3得為證據之例外情形存在，應無證據能力，本判決並未
    以之作為認定被告犯罪事實之證據。
二、本判決下列所引用被告以外之人於審判外之陳述，經本院提
    示後，檢察官及被告均同意作為證據，而本院審酌各該證據
    作成時之情況，核無違法不當或證明力明顯過低之瑕疵，亦
    認以之作為證據應屬適當，是依刑事訴訟法第159條之5第1
    項之規定，認均有證據能力。其餘憑以認定犯罪事實之非供
    述證據，查無違反法定程序取得之情，依同法第158條之4規
    定反面解釋，亦具證據能力。
貳、實體部分：
一、訊據被告固坦承其為證人乙○○之前妻、告訴人丙○○之前弟媳
    ，其有於上開時、地，前往告訴人丙○○上址住處，告訴人丙○○、證人乙○○不願開門，其遂以腳踹踢門口之不鏽鋼大門之
    事實，惟矢口否認有何毀損他人物品之犯行，辯稱：以我15
    7公分、48公斤的力道，不可能踢到不鏽鋼大門凹損、無法
    密合，該大門實際上也沒有凹損、無法密合；前夫乙○○在案
    發前一天，未告知我就帶走2名未成年子女，故意把2名未成
    年子女藏匿在丙○○家中，我設法得知子女所在地點後，找到
    丙○○的家，但遭丙○○阻擋，不願開門，我聽見子女在屋內哭
    泣，為了保護子女才踹門，想把子女帶出來，我的親權被逾
    越，主張緊急避難云云。然查：
  ㈠上開犯罪事實，業據告訴人丙○○、證人乙○○於本院審理時證
    述明確（見本院111年度易字第86號卷，下稱易字卷，第98
    至131頁），並有報價單1份、監視錄影光碟1片、不鏽鋼大
    門損壞照片、監視錄影翻拍照片各11張在卷可稽（見警卷第
    13至19頁，偵卷第23至41頁，易字卷第139至146頁及證物袋
    內）。
　㈡被告以腳踹踢不鏽鋼大門之行為，有致該大門凹損、無法密
    合而不堪用：　
　⒈被告確實有以腳踹踢門口之不鏽鋼大門，有監視錄影翻拍照
    片11張及監視錄影光碟1片附卷為憑（見警卷第13至17頁，
    偵卷第31至39頁，易字卷證物袋內），且為被告所不爭執（
    見易字卷第56頁）。
　⒉上開不鏽鋼大門在案發後，接近門縫處確實有凹損、無法密
    合之情形，有不鏽鋼大門損壞照片11張在卷可佐（見警卷第
    19頁，偵卷第23至29頁，易字卷第139至146頁），且觀諸上
    開照片，可見該大門下方靠近地板處甚至留有凹陷之鞋印痕
    跡（見易字卷第143頁），則被告辯稱以其身材、體型之力
    道，不可能踢到大門凹損、無法密合云云，已與客觀事證不
    符。
　⒊再對照卷附監視錄影翻拍照片11張及監視錄影光碟1片（見警
    卷第13至17頁，偵卷第31至39頁，易字卷證物袋內），可知
    被告有多次以腳踹踢該大門；而告訴人丙○○於本院審理時證
    稱：不鏽鋼大門是10幾年前裝的，是薄管（台語）的，品質
    比較次等，厚度大概3公厘，案發前好好的（見易字卷第119
    、128至129頁），與證人乙○○於本院審理時證稱：該大門最
    薄約0.3公分，最厚可能有2.5公分，應該安裝15至20年了等
    語大致相符（見易字卷第108頁），足見該大門並非厚實之
    新品，在被告多次以腳踹踢之情形下，自仍可能造成該門凹
    損、無法密合，是被告此部分所辯，尚難採信。
  ㈢被告之行為不符合緊急避難之阻卻違法事由：
  ⒈按緊急避難行為，以自己或他人之生命、身體、自由、財產
    猝遇危難之際，非侵害他人法益別無救護之途，為必要之條
    件（最高法院24年上字第2669號判例意旨參照）。
　⒉被告與證人乙○○離婚後，雙方約定共同行使親權，並於110年
    5月10日經法院調解而約定關於2名未成年子女之會面交往時
    間，為被告每月得任擇2週之週五下午4時起偕同未成年子女
    外出、同遊、同宿，並於當週週日晚上8時許將子女送回子
    女位於高雄市楠梓區之住處，及每月得任擇2週之週三下午4
    時起偕同未成年子女外出、同遊、同宿，並於翌日晚上9時
    前將子女送回上址住處等情，有離婚協議書、臺灣高雄少年
    及家事法院110年度家非調字第119號調解筆錄各1份附卷可
    參（見易字卷第37至47頁），並經證人乙○○於本院審理時證
    述明確（見易字卷第98、109頁），可見被告與證人乙○○離
    婚後，2名未成年子女仍住在證人乙○○住處，惟被告亦享有
    會面交往權。
　⒊案發當天110年10月16日為星期六，屬本院職務上已知之事實
    ，又證人乙○○於本院審理時證稱：案發當天並非戊○○的探視
    時間，因為10月她已經選了另外兩週，如果是她探視時間的
    話，通常星期五她就會把小孩帶回去了，她不會遲到，我也
    不會堅持，她絕對星期五就能帶走（見易字卷第111至112頁
    ）。審酌依雙方離婚協議及調解筆錄，證人乙○○是與被告共
    同行使對於2名未成年子女之親權，且2名未成年子女平日亦
    是與證人乙○○同住，則被告辯稱證人乙○○在案發前一天逕行
    帶走2名未成年子女，致其親權遭侵害乙節，非但與證人乙○○之證述不符，亦別無證據可資證明；況且，被告於案發當
    時，在告訴人丙○○上址住處踹踢大門之際，證人乙○○亦在現
    場，業據被告於本院準備程序時自承在卷（見易字卷第54頁
    ），且有監視器錄影翻拍照片6張在卷可憑（見警卷第13至1
    7頁），實難認屋內之2名未成年子女有何緊急危難情狀，而
    被告採取踹踢大門之方式作為救護手段，而非以報警或其他
    合法途徑解決，亦難認屬於必要救護手段。
　⒋綜合上情，無從認定被告踹踢大門時，有何他人生命、身體
    緊急危難而係出於不得已之行為，被告辯稱應適用緊急避難
    阻卻違法部分，亦不足採。
  ㈣綜上所述，被告上開所辯，均非可採，其毀損犯行洵堪認定
    。
二、核被告所為，係犯刑法第354條之毀損他人物品罪。爰審酌
    被告因照顧2名未成年子女所生糾紛，未能克制情緒，恣意
    毀損告訴人丙○○住處之不鏽鋼大門，致告訴人丙○○受有財產
    上之損害，顯然欠缺尊重他人財產權之法治觀念；犯後雖坦
    承有以腳踹踢該大門之行為，然否認其行為有致該大門損壞
    ，且未與告訴人丙○○達成和解或賠償告訴人丙○○所受損害，
    難認有悔意，其犯罪所生損害亦未有所彌補；兼衡其前無任
    何犯罪前科，素行良好，有臺灣高等法院被告前案紀錄表1
    份附卷可考（見易字卷第147頁），及其自陳大學畢業之智
    識程度，擔任台鐵站務員，月薪約新臺幣4萬元，離婚，育
    有2名未成年子女等一切情狀，量處如主文所示之刑，並諭
    知易科罰金之折算標準。
乙、不另為無罪諭知部分：
一、聲請簡易判決處刑意旨另以：被告於上開時、地，基於毀損
    他人物品之犯意，以腳踹踢及徒手拉扯上址門口之不鏽鋼大
    門，致懸掛在該大門上之佛珠1串及防蚊貼片1個斷裂，足生
    損害於丙○○。因認被告涉犯刑法第354 條之毀損他人物品罪
    嫌。
二、按犯罪事實應依證據認定之，無證據不得認定其犯罪事實；
    不能證明被告犯罪者，應諭知無罪之判決，刑事訴訟法第
    154條第2項、第301條第1項分別定有明文。次按認定不利於
    被告之事實，須依積極證據，苟積極證據不足為不利於被告
    事實之認定，即應為有利於被告之認定，更不必有何有利之
    證據（最高法院30年上字第816號判決意旨參照）。
三、訊據被告堅詞否認有此部分毀損他人物品之犯行，辯稱：佛
    珠是我拍大門時不小心扯斷的，我當時情緒激動，沒注意到
    門上掛什麼，但佛珠只要串起來並不影響價值，所以並無損
    壞，防蚊貼片我沒看到有破裂等語。
四、經查：
　㈠防蚊貼片部分：
　⒈告訴人丙○○固於本院審理時證稱：防蚊貼片的玻璃破了，裡
    面液體都流出來（見易字卷第129頁）。然觀諸卷附監視錄
    影翻拍照片6張（見警卷第13至17頁），僅能看出防蚊貼片
    有懸掛在不鏽鋼大門上，無從看出防蚊貼片有何破損，告訴
    人丙○○亦於本院審理時證稱：警卷第13頁編號2照片有拍到
    防蚊貼片，但從照片中看不出來防蚊貼片有破洞及液體流出
    來的情況（見易字卷第129至130頁），足見關於防蚊貼片有
    破損乙節，並無客觀物證足以證明。
　⒉證人乙○○於本院審理時證稱：我們當下沒有去檢視受損的東
    西，所以我也不知道防蚊貼片受損狀況如何（見易字卷第10
    9頁），是證人乙○○之證述，亦無法佐證告訴人丙○○此部分
    所述之真實性；況且，縱認防蚊貼片有因被告之行為導致掉
    落地面，仍不必然會發生破損之結果，則關於防蚊貼片有因
    被告之行為而破損乙情，除了告訴人丙○○之單一指述外，別
    無其他人證、物證足以補強，此部分即難逕以告訴人丙○○不
    利被告之證述，對被告以毀損他人物品罪相繩。
  ㈡佛珠部分：
　⒈按刑法第354條之毀損他人物品罪，以使所毀損之物，失其全
    部或一部之效用為其構成要件（最高法院47年台非字第34號
    判例意旨參照）。在「損壞」物品之情形，行為要件之「損
    壞」與結果要件之「損害」乃不同概念，破壞、改變物品之
    外形，是否足生損害於他人而實質上值得保護，應綜合行為
    人破壞、改變物品外形之程度、物品之交易、利用價值有無
    減損及刑罰之發動是否合理而為判斷，以符刑法謙抑性。
　⒉告訴人丙○○固於本院審理時證稱：佛珠掛在大門最上面，被
    戊○○拉扯、斷掉（見易字卷第119至120頁），被告亦不爭執
    其有徒手拉扯該佛珠，致佛珠之串線斷裂（見易字卷第56頁
    ）。觀諸卷附佛珠遭扯斷之照片1張（見警卷第19頁），可
    知佛珠的珠子並未損壞，然串線斷裂、掉落地面，審酌佛珠
    之價值及功能，應在於珠子本身而非串線，則串線雖有因被
    告拉扯而斷裂，客觀上仍難認已生損害於告訴人丙○○，即無
    從就被告此部分行為論以毀損他人物品罪。
五、綜上所述，依檢察官所舉證據，難認防蚊貼片客觀上有因被
    告之行為而破損，至於佛珠之串線雖因被告拉扯而斷裂，然
    仍難認已生損害於告訴人丙○○。檢察官所舉之上揭證據，不
    足以證明被告確有上開毀損他人物品之犯行，就上開部分應
    認被告罪嫌尚有不足。惟聲請簡易判決處刑意旨認此部分與
    前開經本院認定有罪之部分，為單純一罪關係，爰不另為無
    罪之諭知。
據上論斷，應依刑事訴訟法第452條、第299條第1項前段，判決
如主文。
本案經檢察官甲○○聲請以簡易判決處刑，檢察官丁○○到庭執
行職務。 
中　　華　　民　　國　　111 　年　　7 　　月　　29　　日
                  刑事第五庭    法　官  黃逸寧
以上正本證明與原本無異。
如不服本判決應於收受送達後20日內向本院提出上訴書狀，並應
敘述具體理由；如未敘述上訴理由者，應於上訴期間屆滿後20日
內向本院補提理由書（均須按他造當事人之人數附繕本）「切勿
逕送上級法院」。
中　　華　　民　　國　　111 　年　　7 　　月　　29　　日
 　　　　　　　　　　　　　　　 書記官　潘維欣
附錄法條：
刑法第354條
毀棄、損壞前二條以外之他人之物或致令不堪用，足以生損害於
公眾或他人者，處2 年以下有期徒刑、拘役或1萬5千元以下罰金
。